臺灣高等法院花蓮分院刑事判決　　　　　　九十一年度上更(一)字第九六號
　　上　訴　人　臺灣花蓮地方法院檢察署檢察官
　　被　　　告　甲○○
　　指定辯護人　本院公設辯護人　黃怡玲
右列上訴人因被告違反毒品危害防制條例案件，不服臺灣花蓮地方法院九十年度重訴
字第一號中華民國九十年八月卅一日第一審判決( 起訴案號：臺灣花蓮地方法院檢察
署九十年度偵字第五四Ｏ號 )，提起上訴，判決後經最高法院發回，本院判決如左：
    主  文
原判決關於轉讓及販賣第一級毒品部分暨執行刑撤銷。
甲○○連續轉讓第一級毒品，累犯，處有期徒刑年貳月，扣案之第一級毒品海洛因
，合計淨重肆點壹壹公克（包裝重零點捌貳公克）及香菸一支，沒收銷燬之。又連續
販賣第一級毒品，累犯，處無期徒刑，褫奪公權終身，販賣第一級毒品所得新台幣壹
萬元沒收，如全部或一部不能沒收時，以其財產抵償之。
    事  實
一甲○○曾有妨害自由、麻藥、毒品等多項犯罪之記錄，其中於民國( 下同 )八十五
  年曾因施用毒品被處有期徒刑三年十月，吸食安非他命被處有期徒刑五月，應執行
  有期徒刑四年確定，經送監執行，假釋出獄於八十九年六月九日保護管束執行完畢
  。猶不知悔改，竟基於轉讓第一級毒品海洛因之概括犯意，於八十九年九月間之某
  日在花蓮市○○○街六之三號之洪門大智山堂口（下簡稱堂口），將少量之第一級
  毒品海洛英無償轉讓予黃雅雄又於同年十月間某日在上址將少量之海洛因無償轉讓
  於潘淑芳，再於八十九年冬季（同年十一月間）在上開堂口將少量之海洛英無償轉
  讓予黃雅雄、蘇金龍、邱慧珍、葛春華等施用。潘淑芳、黃雅雄、蘇金龍、邱慧珍
  、葛春華則以針筒注射施用。甲○○又自八十九年九月至九十年一月二十日下午三
  時許止，在花蓮市○○街一三六之二號住處，將少量之海洛因摻入三支香菸中，每
  次給三、四支，二、三支不等多次轉讓與林有忠施用。
二甲○○另基於販賣第一級毒品海洛因牟利之概括犯意，於八十九年九月間，於設在
  花蓮市○○○街六之三號之洪門大智山堂口，以新台幣( 下同 )二千元之價格，將
  少量之海洛因販賣予潘淑芳。八十九年九月間某日上午五、六時許，在花蓮市○○
  ○街六之三號之洪門大智堂口將少量之海洛因售予綽號「志明」之黃雅雄，所得三
  千元，於九十一年一月二十日下午十五時許在花蓮市○○街一三六之二號甲○○住
  處，再售海洛因予黃雅雄，得款五千元，三次販賣毒品所得共計一萬元。
三嗣經花蓮憲兵隊查獲，並扣得供轉讓用毒品海洛因肆點壹壹公克及含有毒品海洛因
  成分之香菸一支。
四案經花蓮憲兵隊移送報請臺灣花蓮地方法院檢察署檢察官偵查起訴。
      理  由
一訊之被告甲○○坦承有於右揭時地轉讓第一級毒品之犯行，惟矢口否認有販賣第一
  級毒品海洛因，辯稱：伊與黃雅雄等人係相互轉讓毒品吸用云云。
二經查：
  (一)轉讓第一級毒品海洛因部分，已據被告於憲兵隊調查時及原審偵審中供述甚詳，
    並經證人林有忠、黃雅雄、邱慧珍、潘淑英分別於憲兵隊調查時及原審偵審中供
    證屬實，而邱慧珍與蘇金龍係夫妻，被告轉讓毒品予該二人部分，亦經被告供認
    不諱，核與證人邱慧珍供證之情節相符。又被告轉讓毒品予林有忠有多次，時間
    自八十九年九月至本案被查獲時（九十年一月二十日）止，被告每次給三、四支
    或二、三支，亦據證人林有忠供證極詳。此外復有黃雅雄於八十九年八月初某日
    起至九十年二月五日止，在其花蓮市○○路三五三巷十八號住處，將海洛因置於
    注射針筒注射靜脈之方式施用第一級毒品海洛因，被處有期徒刑十月之原審法院
    九十年度訴字第五四號之判決書在卷可憑。再扣案之白粉送法務部調查局鑑定，
    其中四包經該局標示ＨＲ（＋），含第一級第六項毒品海洛因成分，合計淨重四
    、一一公克（包裝重０、八二公克），純度六五、二０百分比，純質淨重二、六
    八公克，有該局九十年三月一日（九０）陸（一）０一三五九０六號函可考。綜
    上被告之自白與上述之各証人所述之情節相符，此外復有前揭之海洛因之証物扣
    案足佐，被告此部分之事証明確，犯行洵堪認定。
  (二)販賣第一級毒品海洛因部分：訊之被告甲○○矢口否認有此部分之犯行，辯稱：
    「黃雅雄是與我合資購買毒品，不是賣給他，潘淑芳我不認識」，假如我有賣，
    應該有磅秤云云。但查證人潘淑芳於憲兵隊調查時及檢察官偵查中均供證有向被
    告買過毒品（見憲調卷第十二頁反面、第廿七頁、偵五四Ｏ號卷第三十二頁反面
    ），證人黃雅雄於花蓮憲兵隊供稱：「．．．我的海洛英是向甲○○要的，不過
    我有向他購買過二次，，一次是八十九年九月份凌晨五、六點，在花蓮市○○○
    街六之三號向甲○○購買三千元海洛英，當時林有忠、葛春華有在現場，第二次
    是在九十年一月二十日下午十五時許在甲○○住處（花蓮市○○街一三六號之七
    ）向甲○○購買五千元海洛英．．．。」於偵查中證稱：「（你向甲○○買海洛
    英時尚有何人在場？）葛春華與林有忠」。( 見五四Ｏ偵卷第三十四頁、五十頁
    、五十三頁反面）。核與證人林有忠於九十年一月二十二日於偵查中證稱：「（
    八十九年十月間看到甲○○賣海洛英給志明、志華二人？）是，（當時還有何人
    在場？）我們四人，（為何知是海洛英？）看過白白的，（麵粉也是白白的？）
    一看就知道不一樣，（有何不一樣？）麵粉較白，他們會用，（是否說甲○○、
    志華、志民三人會用？）是，（賣多少錢？）不知道價格。」同年三月六日證稱
    ：「（甲○○曾販賣海絡英予何人？）在堂口我曾看過柯某拿海絡英給「志明（
    即黃雅雄）」及「志華（即葛春華）（看過幾次？）我親眼看過二次，但沒看到
    有拿錢。」相符。另邱慧珍亦證稱：八十九年十月看見黃雅雄向甲○○買海洛因
    ( 見同上卷第三十三頁 )。再證人潘淑芳亦供稱其親見被告分裝海洛因毒品（見
    憲調卷第十二頁反面），是被告所辯顯有矛盾，衡以在被告之住處扣得小夾鍊袋
    有一百一十七個之多，應係供分裝海洛因販賣之用，雖未扣得磅秤，顯然被告確
    有販賣海洛英之事實，足以認定。
  (三)販賣安非他命係違法行為，非可公然為之，亦無公定之價格，不論是瓶裝或紙包
    之安非他命，均可任意分裝增減分量，而每次買賣之價金，亦隨時依雙方之關係
    深淺、資力、需求之數量及對行情之認知、來源是否充裕、販賣者是否渴求資金
    ，查緝是否嚴緊，購買者被查獲時供述購買對象之可能性之風險評估等，因而異
    其標準，並機動調整，非可一概而論，販賣之利得除經坦承犯行或價量俱臻明確
    外，委難察得實情，販賣之人從價差或量差中牟利方式雖異，其意圖營利之非法
    販賣行為則一；本件被告雖始終未承認販賣犯行，而無法查得販賣之實際利得，
    但除別有事證足認係按同一價量轉讓或確未牟利外，尚難執此遽認非法販賣之證
    據有所未定，致知過坦承者難辭重詞，否認者反得逞僥倖，致失情理之平，適足
    鼓勵虛矯之人，而被告與黃雅雄等人非屬至親不可能甘冒重典而按購入價格轉售
    而毫無利得，是其有營利之意圖，灼然明甚，亦附此明。
三核被告所為轉讓海洛因部分，係犯毒品危害防制條例第八條第一項之轉讓第一級毒
  品罪；販賣海洛因部分，係犯毒品危害防制條例第四條第一項之販賣第一級毒品海
  洛因罪。又被告持有海洛因之低度行為，為轉讓及販賣之高度行為所吸收；再其所
  為轉讓海洛因、販賣海洛因之數行為，各時間緊接，所犯罪名相同，顯係出於概括
  之犯意為之，均為連續犯，爰依刑法第五十六條之規定以一罪論，依法加重其刑（
  其販賣第一級毒品部分法定刑為死刑、無期徒刑部分均不得加重）。就轉讓海洛因
  給蘇金龍、潘淑芳、林有忠、葛春華等人部分，雖未經公訴人起訴，因與起訴之事
  實，具有裁判上一罪之連續犯關係，本院自得併予審判。所犯上開二罪間，犯意各
  別，行為互殊，應予分論併罰。被告於八十五年曾因施用毒品被處有期徒刑三年十
  月，吸食安非他命被處有期徒刑五月，應執行有期徒刑四年，經上訴後撤回上訴而
  確定，經送監執行，假釋出獄於八十九年六月九日保護管束執行完畢。有台灣花蓮
  地方法院檢察署刑案資料查註記錄表可按，五年以內再犯有期徒刑以上之刑之本罪
  ，依刑法第四十七條之規定，為累犯，除販賣海洛因部分之法定本刑為死刑、無期
  徒刑部分外，不得加重外，餘應再遞加重其刑。原審就前揭轉讓毒品部分，予以論
  科，固非無見。惟查：被告除於八十九年九月轉讓海洛因予黃雅雄外，另亦於同年
  十一月間轉讓黃雅雄、邱慧珍，檢察官雖未就上開部分起訴，惟本院認上開部分與
  起訴之( 八十九年九月轉讓黃雅雄部分 )有連續犯之裁判上一罪關係，本院自得併
  予審判。原審就上述部分未一併審判，且被告尚有販賣第一級毒品海洛因之犯行，
  已如前述，原審就此部分，諭知無罪之判決，自有可議。檢察官上訴意旨就上開部
  分執此指摘原判決不當，為有理由，應將原判決關於上開部分，撤銷改判。爰酌被
  告曾犯有妨害自由、麻藥、毒品等多項犯罪之記錄，參見前查註記錄表，素行不佳
  ，犯罪之動機係因為自己吸食毒品，販毒所得係為自己能購毒來施用等之動機、目
  的，轉讓及販賣海洛因之次數、所得，所生對購毒者、施用毒品者之損害及犯罪後
  尚能坦承大部分之犯行等一切情狀，分別量處轉讓毒品部分有期徒刑三年二月，販
  賣毒品（第一級）部分，處無期徒刑，依法併宣告褫奪公權終身。而扣案之查獲經
  標示ＨＲ（＋）四包之第一級毒品海洛因，合計淨重四、一一公克（包裝重０、八
  二公克），純度六五、二０百分比，純質淨重二、六八公克及供轉讓用之殘留海洛
  因之香菸一支，應依毒品危害防制條例第十八條第一項前段之規定，宣告沒收銷燬
  之。被告販賣第一級毒品所得一萬元，應依同條例第十九條第一項之規定沒收，併
  宣告之，如全部或一部不能沒收時，以其財產抵償之。另扣案之白粉送法務部調查
  局鑑定，其中一包經該局標示ＨＲ（─），淨重一一、０四公克（包裝重二、０五
  公克），無毒品反應，有該局九十年三月一日（九０）陸（一）九０一三五九０六
  號函可考，即非毒品，即不得予以宣告沒收。再扣自被告之殘渣袋三個（九十年一
  月二十一日所扣）及吸管二支、殘渣袋二個（九十年一月二十二日所扣）電燈泡一
  個（九十年二月六日所扣）均係被告施用海洛因之工具，與本案無涉，故毋庸另為
  沒收之諭知。
四至於起訴書認被告販賣第一級毒品海洛因予潘淑芳二次一節，經本院審理結果認為
  一次，已如前述，另一次無證據足以證明，另於八十九年十月販賣海洛因予黃雅雄
  一節，亦查無證據足以證明，因公訴人係以連續犯起訴，為裁判上一罪，此部分，
  爰不另為無罪之諭知，併此明。
據上論斷：應依刑事訴訟法第三百六十九條第一項前段、第三百六十四條，第二百九
十九條第一項前段，毒品危害防制條例第四條第一項，第八條第一項，第十八條第一
項前段，第十九條第一項，刑法第十一條前段，第五十六條，第四十七條，第三十七
條第一項，判決如主文。
本案經檢察官邱雲昌到庭執行職務。
中      華      民      國      九十一    年    十二    月     十二     日
                                    審判長法官  吳  鴻  章
                                          法官  林  德  盛
                                          法官  黃  永  祥
右正本證明與原本無異。
如不服本判決，應於送達後十日內，向本院提出上訴狀。其未敘述理由者，並應於提
出上訴狀後十日內向本院補提理由狀(須附繕本)。
                                        書記官  吳  家  瑩
中      華      民      國      九十一    年    十二    月     十二     日
